臺灣桃園地方法院民事判決
109年度訴字第525號
原      告  潘麗琴  
訴訟代理人  陳慶瑞律師
被      告  彭新甯  


訴訟代理人  陳泓年律師
上列當事人間請求清償債務事件，於民國111年6月16日辯論終結
，本院判決如下：
    主      文
一、被告給付原告新臺幣壹拾陸萬貳仟伍佰元，及自民國一○九
    年三月二十日起至清償日止，按週年利率百分之五計算之利
    息。
二、原告其餘之訴駁回。
三、訴訟費用由被告負擔百分之二十五，餘由原告負擔。
四、本判決第一項得假執行。　　　　
    事實及理由
一、原告主張：門牌號碼桃園市○鎮區○○路0段000巷00號4樓房屋
    及其坐落土地（下稱系爭房屋）原為被告所有，原告於民國
    108年8月13日向被告購買系爭房屋，並簽有不動產買賣契約
    書（下稱系爭契約書），其中第17條載明依現況說明書內容
    交屋，而現況說明書第15點亦表示系爭房屋之現況為無滲漏
    水。詎交屋後，原告始發現系爭房屋有①後陽台排水孔無法
    正常排水、②廚房流理台下方排水口遭堵塞、③廚房旁之小隔
    間排水口無法正常排水、④廚房排油煙機無法正常排煙等瑕
    疵，爰依民法第359條之規定，請求減少系爭房屋之買賣價
    金二成等語。並聲明：被告應給付原告新臺幣（下同）65萬
    元，及自起訴狀繕本送達翌日起至清償日止，按週年利率5％
    計算之利息。
二、被告則以：
　㈠被告使用系爭房屋數十年，均未發生後陽台無法正常排水之
    情形，而系爭房屋點交予原告已有相當時日，亦有可能係原
    告未妥善維護所致。且原告現放置廚房流理台之位置，依原
    始設計乃係放置櫃子之處，自無排水孔之設計。廚房旁之小
    空間如何使用為使用者之自由，然仍應依系爭房屋之水路管
    線設置為之，原告將洗衣機設置在無排水孔之地方，並誤認
    該孔洞為排水口，進而將洗衣水排放至樓下造成樓下漏水，
    此屬原告自身行為，並非系爭房屋之瑕疵。排油煙機確實可
    連通外側，並將油煙自該處排出，如今係因原告鄰里關係不
    佳，致無法排放油煙，並非客觀上無法排放。
　㈡再者，原告稱系爭房屋分別於主臥室外陽台及流理台處之排
    水系統有瑕疵，惟此排水系統於系爭契約書簽立時均不存在
    ，而原告確以修復之方式重置排水系統至房屋內，此修復方
    式並非修補瑕疵，而係新增一原所無之排水系統，原告自無
    權請求被告負擔瑕疵修補之責任。縱法院認被告須負擔瑕疵
    修補之責，惟系爭房屋已建成30餘年，亦應計算折舊率等語
    資為抗辯。並聲明：原告之訴駁回。　　　　
三、兩造不爭執事項（見本院卷第52、53、160頁）：　　
　㈠兩造系爭房屋係於108年8月13日成立買賣契約，約定買賣總
    價為325萬元，原告已將325萬元交付被告。
　㈡系爭房屋係於108年10月17日點交予原告。
　㈢原告係於108年12月23日發現陽台洗衣機及廚房流理台之排水
    口無法正常排水。
　㈣原告係於108年12月29日發現廚房排油煙機無法排出油煙、廚
    房旁之空間地上排水口無法正常排水。　
四、本院之判斷：
　㈠系爭房屋是否有瑕疵存在？
　1.按「物之出賣人對於買受人，應擔保其物依第373條之規定
    危險移轉於買受人時無滅失或減少其價值之瑕疵，亦無滅失
    或減少其通常效用或契約預定效用之瑕疵。但減少之程度，
    無關重要者，不得視為瑕疵」，民法第354條第1項定有明文
    。
　2.經查，經本院囑託社團法人桃園市土木技師公會就系爭房屋
    鑑定之結果，顯示：①系爭房屋之後陽台排水口經注入一定
    水量後，發現排水由3樓後陽台滲出，研判該排水口之排水
    管無法正常排水，致使排水自樓下3樓之後陽台溢出；②系爭
    房屋之廚房流理台下方有地板排水口及牆面排水口各1個，
    而地板排水口現況以塑膠鋼土封閉，以混凝土掃描儀確認該
    範圍未配置水平管線，將塑膠鋼土移除後檢視，發現該排水
    口內之塑膠管可由肉眼看到樓下三樓天花板，故地板排水孔
    並未連通至排水系統，無法正常排水，至牆面排水口經以內
    視鏡檢視，該排水管內部已被砂漿填滿，故亦無法正常排水
    ，有鑑定報告書可憑（參鑑定報告書第16至19頁），是系爭
    房屋確有①後陽台排水孔無法正常排水及②廚房流理台下方排
    水口無法正常排水之瑕疵，堪以認定。
　3.而就原告主張③廚房旁之小隔間排水口無法正常排水之部分
    ，鑑定報告書乃記載：「廚房旁小隔間地板（鐵板材質）之
    東南角隅處方形開孔下方有一排水管，惟該排水管需另套接
    排水軟管才能讓排水順利排入，鑑定技師以紅外線熱影像儀
    觀測溫水流入該排水管之狀況，測試結果顯示廚房旁小隔間
    排水之排水管配置於屋外，沿建築物南側、東側外牆至系爭
    建築物東北角隅屋外排水溝，經檢測廚房旁小隔間排水口應
    可順利排水，惟需另套接排水軟管才能讓排水順利排入，且
    排水管配置於南側外牆處位於鄰房範圍內」等語（見鑑定報
    告書第20頁），可見廚房旁小隔間之排水口可正常排水，其
    雖有排水軟管之欠缺，然裝設排水軟管甚為簡易且成本非高
    ，尚難認屬瑕疵。又該排水口所連接排水管之配置雖位於南
    側外牆處之鄰房範圍內，惟若鄰房屋主就此排水動線並無意
    見，則難認有何無法排水之問題存在，而原告雖主張此部分
    排水是因鄰居抗議才停止排水使用，惟其就鄰房屋主就此排
    水動線有何反對之具體情形，並未提出相關事證說明，自難
    認其此部分之主張為可採，從而，應認系爭房屋並無「廚房
    旁之小隔間排水口無法正常排水」之瑕疵存在。
　4.另就原告主張④系爭房屋廚房排油煙機無法正常排煙之部分
    ，原告乃主張該排煙管因緊鄰隔壁致排煙管外側遭堵塞而喪
    失排煙功能云云，然從被告所提出之照片（見本院卷第186
    頁），可見排煙管出口與隔壁之房屋結構間尚有一段距離，
    並非緊鄰之狀態，故是否如原告所稱完全無法正常排煙，已
    難認定；且就鄰房對於系爭房屋之排煙口設置位置是否有反
    對意見，原告亦未提出相關證據證明；況系爭房屋抽油煙機
    之排煙口位置應為原告於簽約時即已知悉之事，且排煙裝置
    並非暗管，並非如排水情況必須實際使用後始得發現排放不
    順之問題，惟原告於此情況下仍願意購買系爭房屋，自難再
    以此為由向被告主張系爭房屋有此瑕疵存在。
　5.綜上所述，系爭房屋有①後陽台排水孔無法正常排水及②廚房
    流理台下方排水口無法正常排水之瑕疵，堪以認定。
　6.被告雖辯稱：觀諸鑑定報告書中系爭房屋之原建築圖說及現
    況平面配置圖，可見系爭房屋有多處之二次施工，現況已與
    原始設計之水電管線配置不同，原告主張後陽台排水口及廚
    房流理台排水口無法正常排水部分，依照原始設計，上開兩
    處本即非水路管線通道之處，是自難認此部分屬瑕疵云云。
    然查，系爭房屋之現況固與原建築圖說有所差異，有鑑定報
    告書可參（見鑑定報告書第9頁），惟兩造於簽立契約時，
    系爭房屋就後陽台及廚房流理台之設置即已與現況相同，為
    兩造所不爭執（見本院卷第288頁），而被告於出售系爭房
    屋時，系爭房屋既已遭二次施工，且已有現況後陽台及廚房
    流理台之設置，則被告自當就該後陽台及廚房流理台具有正
    常排水之通常效用一事，負瑕疵擔保責任，而不得再以原始
    設計作為其抗辯之依據，是認被告此部分之抗辯，並非可採
    。
　㈡原告得依民法第359條請求減少價金16萬2,500元，並請求被
    告返還。　　　　　　　
　1.按「買賣因物有瑕疵，而出賣人依前五條之規定，應負擔保
    之責者，買受人得解除其契約或請求減少其價金」，民法第
    359條前段定有明文。
　2.經查，系爭房屋具有①後陽台排水孔無法正常排水及②廚房流
    理台下方排水口無法正常排水之瑕疵，已如前述，是原告自
    得依民法第359條前段之規定請求減少買賣價金。本院審酌
    系爭房屋之上開瑕疵均得透過修繕之方式回復其通常效用，
    而修繕之費用共需約183,650元，有鑑定報告書可憑（見鑑
    定報告書附件6-1）；而房屋之價值主要是受到地段、屋齡
    、屋況等影響，一般而言，經過修繕後回復正常排水之房屋
    ，相較於未有排水問題而未經修繕之房屋，並不會減少太多
    價值；綜合上情，爰認系爭房屋因上開瑕疵而減少之價值，
    應為買賣價金之0.05％，而為16萬2,500元（計算式：3,250,
    000元×0.05％＝162,500元），從而，原告得請求被告返還買
    賣價金16萬2,500元，逾此範圍之請求，乃屬無據。
五、末按「給付無確定期限者，債務人於債權人得請求給付時，
    經其催告而未為給付，自受催告時起，負遲延責任。其經債
    權人起訴而送達訴狀，或依督促程序送達支付命令，或為其
    他相類之行為者，與催告有同一之效力」；「遲延之債務，
    以支付金錢為標的者，債權人得請求依法定利率計算之遲延
    利息」；「應付利息之債務，其利率未經約定，亦無法律可
    據者，週年利率為百分之五」，民法第229條第2項、第223
    條第1項前段、第203條分別定有明文。原告依民法第359條
    之規定請求被告返還上開款項，該給付並無確定期限，而本
    件起訴狀繕本乃係於109年3月19日送達被告（見本院卷第37
    頁），則原告請求被告自起訴狀繕本送達翌日即109年3月20
    日起至清償日止，按周年利率5％計算之利息，為有理由，應
    予准許。　　　　
六、綜上所述，原告依民法第359條之規定，請求被告給付原告1
    6萬2,500元，及自109年3月20日起至清償日止，按週年利率
    5％計算之利息，為有理由，應予准許；逾此範圍之請求，為
    無理由，應予駁回。
七、本判決主文第一項所命被告給付金額未逾50萬元，爰依民事
    訴訴法第389條第1項第5款之規定依職權宣告假執行。
八、本件事證已臻明確，兩造其餘陳述及所提證據，經審酌後認
    與判決結果不生影響，爰不予逐一論列。
九、訴訟費用負擔依據：民事訴訟法第79條。　　
中　　華　　民　　國　　111 　年　　6 　　月　　29　　日
                  民事第三庭    法　官　許容慈
正本係照原本作成。
如對本判決上訴，須於判決送達後二十日內向本院提出上訴狀。
如委任律師提起上訴者，應一併繳納上訴審裁判費。
中　　華　　民　　國　　111 　年　　6 　　月　　29　　日
                                書記官  邱佑儒